【裁判字號】    95,重訴,15
【裁判日期】    951212
【裁判案由】    侵權行為損害賠償
【裁判全文】
臺灣高等法院臺南分院民事判決   95年度重訴字第15號
原      告  戊○○
            丙○○
            丁○○
共      同
訴訟代理人  江信賢  律師
            蔡麗珠  律師
            蘇若龍  律師
被      告  甲○○
訴訟代理人  乙○○
上列當事人間因侵權行為請求損害賠償事件，經本院刑事庭裁定
（95年度重交附民字第43號）移送前來，本院於95年11月28日言
詞辯論終結，判決如下：
    主  文
被告應給付原告戊○○新台幣伍拾壹萬貳仟伍佰玖拾參元、原告
丙○○新台幣壹佰肆拾肆萬壹仟伍佰壹拾壹元、原告丁○○新台
幣壹佰壹拾貳萬零柒拾壹元，並均自民國九十五年五月十八日起
至清償日止，按年息百分之五計算之利息。
原告其餘之訴駁回。
訴訟費用由被告負擔三分之一，餘由原告負擔。
本判決所命給付，於原告戊○○以新台幣拾柒萬元，原告丙○○
以新台幣肆拾捌萬元、丁○○以新台幣參拾柒萬元，分別為被告
供擔保後，得假執行；但被告如於執行標的物拍定、變賣前分別
以新台幣伍拾壹萬貳仟伍佰玖拾參元、新台幣壹佰肆拾肆萬壹仟
伍佰壹拾壹元、新台幣壹佰壹拾貳萬零柒拾壹元為原告戊○○、
丙○○、丁○○預供擔保後得免為假執行。
原告其餘假執行之聲請駁回。
    事  實
甲、原告方面：
一、聲明：
  (一)被告應分別給付原告戊○○新台幣（下同）3,572,593元、
    原告丙○○3,721,511元、原告丁○○3,400,071元，及均自
    起訴狀繕本送達翌日起至清償日止，按年息百分之五計算之
    利息。
  (二)訴訟費用由被告負擔。
  (三)願供擔保，請准宣告假執行。
二、陳述：
  (一)被告甲○○考領有小型汽車普通駕駛執照，明知其自民國（
    下同）94年10月13日凌晨0時許至凌晨2時許止，在台南市○
    ○路「酒墳PUB」飲用啤酒後，已達不能安全駕駛動力交通
    工具之程度，竟於酒過10分鐘後，駕駛車牌號碼TZ-3813號
    自小客車搭載友人李嘉宏，自該處出發欲至李嘉宏位於台南
    縣永康市住處，嗣於當日凌晨3時許，駕車行經台南縣永康
    市○○○路東向內側車道時，本應注意飲酒後吐氣所含酒精
    成分超過每公升0.25毫克以上時，不得駕車；又行車速度，
    應依標誌或標線之規定，無標誌或標線者，行車時不得超過
    50公里；並應注意中山南路東西向車道間以雙黃實線（即分
    向限制線）劃分，在該畫有分向限制線之路段，不得駛入來
    車之車道內；復應注意車前狀況，以免發生危險，而依當時
    天候為晴、夜間有照明設備、路面舖裝柏油、路面乾燥、無
    缺陷、無障礙物，及視距良好，應無不能注意之情形，疏未
    注意車前狀況外，竟以時速75公里以上速度超速飆駛，適路
    中有野狗自路旁跑進車道，甲○○因車速過快，見狀不及煞
    停，竟侵入對向來車之車道，並失控衝撞對向車道內由陳俊
    明所駕駛，後搭載范絹藍之車牌號碼PZ8-602號重型機車，
    致陳俊明、范絹藍人車倒地，陳俊明因此受有頸部深部撕裂
    傷併氣管斷裂、頸椎骨折、顏面多處撕裂傷、胸腹挫傷併下
    氣腫、雙下肢多處撕裂傷等傷害; 范絹藍則受有雙側肋骨骨
    折併皮下氣腫、後枕部變形且雙耳出血、左手腕變形、左膝
    變形等傷害，雖經送財團法人奇美醫院急救，然於到院前，
    均已無任何生命跡象，其中陳俊明因顱骨骨折併低血容休克
    、范絹藍因顱骨骨折內出血而告死亡。全案已經鈞院95年度
    交上易字第226號以過失致人於死判刑確定。
  (二)按「因故意或過失，不法侵害他人之權利者，負損害賠償責
    任。」、「不法侵害他人致死者，對於支出醫藥及增加生活
    上需要之費用或殯葬費之人，亦應負損害賠償責任。被害人
    對於第三人負有法定扶養義務者，加害人對於該第三人亦應
    負損害賠償責任。」、「不法侵害他人致死者，被害人之父
    、母、子、女及配偶，雖非財產上之損害，亦得請求賠償相
    當之金額。」民法第184條第1項前段、第192條第1項、第2
    項及第194條分別定有明文。本件被告因酒醉駕車、駕車超
    速、駛入來車之車道內及未注意車前狀況，過失不法撞及陳
    俊明、范絹藍，致陳俊明因顱內骨折併低血容休克、范絹藍
    因顱骨骨折內出血而告死亡之事實，既經認定，則陳俊明之
    父即原告戊○○、范絹藍之父、母即原告丙○○、丁○○，
    自得依前開侵權行為之規定請求被告賠償所支出之醫療、殯
    葬費用及精神慰撫金。茲就原告請求之損害賠償金額，分述
    如下：
    1.原告戊○○部分：
    (1)醫藥費：原告戊○○共為被害人陳俊明支出醫療費1,300
      元。
    (2)殯葬費：原告戊○○因被害人陳俊明死亡，共支出殯葬費
      164,300元。
    (3)扶養費部分：原告戊○○係42年7月5日出生，時年52歲依
      內政部統計處公布之91年台閩地區簡易生日表之記載，原
      告戊○○之平均餘命尚有25.14年，而原告戊○○之配偶
      陳金錠業已死亡，原告育有三名子女陳文正、陳燕萍、陳
      俊明，故應受被害人陳俊明扶養比例為3分之1，依財政部
      公布之受扶養親屬標準扣除額74,000元，再依據第1年不
      扣除中間利息之複式霍夫曼計算法，按年別扣除中間利息
      後，原告戊○○減少受扶養費用為406,993元（計算式為
      ：74,00016.499726÷3＝406,993，元以下四捨五入）
      。
    (4)精神慰撫金：被害人陳俊明因被告過失遽然死亡，且被告
      事後竟悍然拒絕商談和解事宜，精神遭受極大痛苦，爰請
      求精神慰撫金300萬元。
    2.原告丙○○、丁○○部分：
    (1)殯葬費部分：原告丙○○因被害人范絹藍死亡，總共支出
      殯葬費40萬元。
    (2)扶養費部分：原告丙○○係45年1月10出生，時年49歲;
      原告丁○○係52年7月10日出生，時年42歲，為家庭主婦
      ，無工作能力，依內政部統計處公布之91年台閩地區簡易
      生命表之記載，原告丙○○、丁○○之平均餘命分別尚有
      27.65年、38.41年，而原告2人共同育有3名子女范崇銘、
      范絹藍、范惠婷，且夫妻互負扶養義務，故應受被害人范
      絹藍扶養比例為4分之1，依財政部公布之受扶養親屬標準
      扣除額新台幣74,000元，再依據第1年不扣除中間利息之
      複式霍夫曼計算法，按年別扣除中間利息後，原告丙○○
      計減少受扶養費用321,511元（計算式為：74,000×17.37
      8953÷4＝321,511，元以下四捨五入），原告丁○○計減
      少扶養費用400,07 1（計算式為74,000×21.625471÷4＝
      400,071，元以下四捨五入)。
     (3)精神慰撫金部分：被害人范絹藍因被告過失遽然死亡，
       且被告事後竟悍然拒絕商談和解事宜，精神遭受極大痛
       苦，爰各請求精神慰撫金300萬元。
     (4)如上所述，原告丙○○合計得向被告請求3,721,511元，
       原告丁○○合計得向被告請求3,400,071元。
乙、被告方面：
一、聲明：
  (一)原告之訴駁回。
  (二)訴訟費用由原告負擔。
  (三)願供擔保，請准宣告免為假執行。
二、陳述：伊有駕駛自用小客車撞死陳俊明、范絹藍二人無訛，
    當時有喝酒經酒測後酒精濃度達每公升0.76毫克，對於刑事
    判決所認定之犯罪事實亦無爭執。並於探視被害人家屬時，
    分別致送原告戊○○6萬元及原告丙○○、丁○○共6萬元之
    奠儀。
    理  由
一、原告主張被告於94年10月13日凌晨零時許起至凌晨2時許止
    ，在臺南市○○路「酒墳ＰＵＢ」飲用啤酒後，已達不能安
    全駕駛動力交通工具之程度，竟於酒過十分鐘後，駕駛車牌
    號碼TZ－3813號自小客車搭載友人李嘉宏，自該處出發欲至
    李嘉宏位於臺南縣永康市住處，嗣於當日凌晨3時許，駕車
    行經臺南縣永康市○○○路東向內側車道時，本應注意飲酒
    後吐氣所含酒精成份超過每公升0.25毫克以上時，不得駕車
    ；並疏未注意車前狀況，竟以時速75公里以上速度超速飆駛
    ，適路中有野狗自路旁跑進車道，甲○○因車速過快，見狀
    不及煞停，竟侵入對向來車之車道，並失控衝撞對向車道內
    由陳俊明所駕駛後搭載范絹藍之車牌號碼為PZ8-602號之重
    型機車，致陳俊明、范絹藍人車倒地，陳俊明因此受有頸部
    深部撕裂傷併氣管斷裂、頸椎骨折、顏面多處撕裂傷、胸腹
    挫傷併下氣腫、雙下肢多處撕裂傷等傷害；范絹藍則受有雙
    側肋骨骨折併皮下氣腫、後枕部變形且雙耳出血、左手腕變
    形、左膝變形等傷害，雖經送財團法人奇美醫院急救，然於
    到院前，均已無任何生命跡象，其中陳俊明因顱骨骨折併低
    血容休克、范絹藍因顱骨骨折內出血而均告死亡。被告所涉
    及之過失致死罪等案件經本院95年度交上易字第226號判刑
    確定，而被告對於上開事實亦不爭執，原告之主張，堪信為
    事實。
二、按因故意、過失不法侵害他人之權利者，負損害賠償責任；
    又不法侵害他人致死者，對於支出醫療及增加生活上需要之
    費用或殯喪費用之人，亦應負損害賠償責任。又被害人對於
    第三人負有法定扶養義務者，加害人對於該第三人亦應負損
    害賠償責任。再不法侵害他人致死者，被害人之父母子女及
    配偶，雖非財產上之損害，亦得請求賠償相當之金額。民法
    第184條第1項前段、第192條、第194條分別定有明文。被告
    對於本件車禍事故負有過失責任，且致原告戊○○之子陳俊
    明及原告丙○○、丁○○之女范絹藍死亡，已如前述，原告
    請求被告賠償損害，即屬有據。茲所應審酌者，為原告所得
    請求被告賠償之金額，爰分述如下：
  (一)原告張清靠方面：
  1.醫藥費部分：
    原告戊○○支出醫藥費1300元部分，業據其提出之財團法人
    奇美醫院醫療費用收據三紙（見本院附民卷第15-16頁）為
    證，是其此部分請求，自屬有據。
  2.殯葬費部分：
    原告戊○○主張其因被害人陳俊明死亡，共支出殯葬費164,
    300元，並提出財團法人奇美醫院太平間收費明細表、估價
    單共4紙（見本院附民卷第17-19頁）為證。查被告所提之估
    價單中關於塔位費、塔位管理費、拜飯及寄棺等費用乃為被
    害人陳俊明所支出，因其為民法第192條支出殯葬費之人，
    故有請求該殯葬費之權利，此復為被告所不爭，其主張受有
    喪葬費用164,300元之損害，堪可信為真實，應予准許。
  3.扶養費部分：
   (1)按直系血親相互間互負扶養之義務。負扶養義務者有數人
     ，而其親等同一時，應各依其經濟能力，分擔義務；受扶
     養權利者，以不能維持生活而無謀生能力者為限，前項無
     謀生能力之限制，於直系血親尊親屬不適用之；又扶養之
     程度，應按受扶養權利者之需要，與負扶養義務者之經濟
     能力及身分定之。民法第1114條第1款、第1115條第3項、
     第1117條、第1119條分別定有明文。又直系血親相互間、
     夫妻間，互負扶養義務，再扶養義務人之直系血親尊親屬
     及配偶，祇須有不能以自己之財產維持生活之情形，即有
     受扶養之權利，均不以無謀生能力為必要（參照最高法院
     87年度台上字第1696號、81年度台上字第1504號判決）。
     是直系血親尊親屬，如不能以自己財產維持生活者，即應
     有受扶養之權利。
   (2)原告戊○○係42年7月5日出生，於其子陳俊明死亡時係52
     歲，依內政部統計處公布之91年台閩地區簡易生日表之記
     載，原告戊○○之平均餘命尚有25.14年，而原告戊○○之
     配偶陳金錠業已於94年7月18日死亡，原告戊○○育有陳文
     正、陳燕萍、陳俊明等三名子女，有戶籍謄本在卷可稽（
     見本院附民卷第8-10頁），故原告主張應受被害人陳俊明
     扶養比例為3分之1，就扶養費用之請求，原告主張按財政
     部公布之受扶養親屬標準扣除額74,000元計算，依現今物
     價指數及本地區消費支出觀之，核屬相當，依霍夫曼計算
     方式扣除法定利息後，原告戊○○得請求者為408,528元【
     計算式為：[74000×16.00000000（此為應受扶養25年之霍
     夫曼係數+74000×0.14×（16.00000000-00.00000000）]
     除以3（受扶養人數）=408,528，元以下四捨五入，】。而
     原告請求之扶養費用為406,993元，未逾上開範圍，自應予
     准許。
  4.精神慰撫金部分：
    被害人陳俊明因被告之過失行為而死亡，致原告戊○○慘遭
    喪子之痛，則原告精神上受有痛苦，自屬必然，從而其等請
    求精神慰藉金，應屬正當。是本院審酌原告戊○○無工作收
    入，但有土地及房屋各兩筆、車輛1部、投資所得數筆；被
    告則在不銹鋼工廠工作，每月薪資2萬4千元，94年度薪資及
    其他所得為303,097元（見本院卷第31-33頁及第38- 39頁，
    稅務電子閘門財產所得調件明細表），及兩造身分、地位、
    經濟能力暨原告因被害人陳俊明死亡所受精神上痛苦等一切
    情狀，認以給付150萬之精神慰撫金，差可適當撫平原告所
    遭受之精神痛苦，逾此部分之請求難謂正當，不應准許。
  5.綜上，原告戊○○所得請求被告賠償之金額，合計為2,072,
    593元（1300＋164,300＋406,993＋1,500,000＝2,072,593
    ），惟按保險人依強制汽車責任保險法規定給付之保險金，
    視為加害人或被保險人損害賠償金額之一部分；加害人或被
    保險人受賠償請求時，得扣除之，又強制汽車保險中死亡給
    付之受益人，為受害人之繼承人；強制汽車責任險法第30條
    、第10條第2款分別定有明文。原告於本件事故發生後，已
    受領強制汽車責任保險之理賠金150萬元（見本院附民卷第
    39頁）；另被告前已給付慰問金（奠儀）6萬元，為兩造所
    不爭執（本院卷第51頁）。故上開金額應予扣除，則原告戊
    ○○得請求被告賠償之金額為512,593元（2,072,593－1,50
    0,000-60,000＝512,593）。
  (二)原告丙○○、丁○○部分：
  1.殯葬費部分：
    原告丙○○主張其因被害人范絹藍死亡，共支出殯葬費40萬
    元，並提出喪葬費明細表1紙（見本院附民卷第27頁）為證
    。查被告所提之明細表乃為被害人陳俊明、范絹藍合辦喪事
    所支出，且經核其各項支出，依死者之身分、地位、死亡原
    因及當地之喪事習俗，核屬必要支出，應予准許。
  2.扶養費部分：
    原告丙○○及原告丁○○為被害人范絹藍之父母，如前所述
    ，范絹藍對其有法定扶養義務。原告丙○○係45年1月10出
    生，范絹藍死亡時係49歲；原告丁○○係52年7月10日出生
    ，范絹藍死亡時係42歲，依內政部統計處公布之91年台閩地
    區簡易生日表之記載，原告丙○○、丁○○之平均餘命尚有
    27.65年、38.41年，而原告丙○○、丁○○共育有范崇銘、
    范絹藍、范惠婷等三名子女，有戶籍謄本在卷可稽（見本院
    附民卷第11-13頁），且夫妻共負有扶養義務，故應受范絹
    藍扶養比例為4分之1，就扶養費用之請求，原告主張按財政
    部公布之受扶養親屬標準扣除額74,000元計算，依現今物價
    指數及本地區消費支出觀之，核屬相當，依霍夫曼計算方式
    扣除法定利息後，原告丙○○得請求者為326,628元【計算
    式為【74000×17.00000000（此為應受扶養27年之霍夫曼係
    數）+74000×0.65×（17.00000000-00.00000000）]除以4
    （受扶養人數）=326,628（元以下四捨五入）】，因原告丙
    ○○請求扶養費用為321,511元，未逾上開範圍，應予准許
    ；原告丁○○得請求者為402,687元【計算式為：[74000×2
    1.00000000（此為應受扶養38年之霍夫曼係數）+74000×0.
    41×（21.00000000-00.00000000）]除以4（受扶養人數）
    =402,687（元以下四捨五入）】。然原告丁○○請求之扶養
    費用為400,071元，並未逾上開範圍，亦應准許。
  3.精神慰撫金部分：
    被害人范絹藍因被告之過失行為而死亡，其結果因而致原告
    分別慘遭喪女之痛，則原告二人精神上受有痛苦，自屬必然
    ，從而其等請求精神慰藉金，應屬正當。是本院審酌原告丙
    ○○從事沖床工作，月入2萬餘元，有土地1筆；原告丁○○
    為家庭主婦，94年度薪資及其他所得有8,737元、車輛5部、
    投資1筆；被告則在不銹鋼工廠工作，每月薪資2萬4千元，
    94年度薪資及其他所得為303,097元（見本院卷第34-37頁及
    第38-39頁，稅務電子閘門財產所得調件明細表），及兩造
    身分、地位、經濟能力暨原告等因被害人范絹藍死亡所受精
    神上痛苦等一切情狀，認以各給付150萬之精神慰撫金，差
    可適當撫平原告二人所遭受之精神痛苦，逾此部分之請求難
    謂正當，不應准許。
  4.綜上，原告丙○○得請求被告賠償之金額為2,221,511元（
    40萬元＋321,511＋1,500,000＝2,221,511元)；原告丁○○
    得請求1,873,324元（400,071＋1,500,000＝1,900,071元）
    惟按保險人依強制汽車責任保險法規定給付之保險金，視為
    加害人或被保險人損害賠償金額之一部分；加害人或被保險
    人受賠償請求時，得扣除；又強制汽車保險中死亡給付之受
    益人，為受害人之繼承人；強制汽車責任險法第30條、第10
    10條第2款分別定有明文。原告丙○○、丁○○於本件事故
    發生後，已受領強制汽車責任保險之理賠金150萬元（見本
    院附民卷第39頁）；另被告前已給付慰問金（奠儀）6萬元
    ，合計共156萬元，為兩造所不爭執（本院卷第51頁）。因
    該強制責任險保險金死亡給付之法定受益人及慰問金之賠償
    對象為死者之繼承人即其父母，是對死者之父母即原告丙○
    ○、丁○○均發生清償效果，而上開保險金及慰問金，視為
    應給付賠償額之一部分予以扣除。至於扣除之方式，因該15
    0萬元並非不可分，參照民法第271條關於可分債權債務之規
    定，應由原告丙○○、丁○○平均分擔扣除，即各扣除78萬
    元，經扣除後，原告丙○○得請求被告賠償之金額為1,441,
    511元（2,221,511－780,000＝1,441,511)；原告丁○○得
    請求被告賠償之金額為1,093,324元（1,900,071－780,000
    ＝1,120,071)。
三、從而，原告戊○○、丙○○、丁○○本於侵權行為法律關係
    ，訴請被告給付於原告戊○○512,593元、原告丙○○1,441
    ,511元、原告丁○○1,120,071元，及均自起訴狀繕本送達
    翌日即民國95年5月18日起至清償日止按年息5%計算之利息
    之範圍內，洵屬有據，應予准許。逾此部分之請求，則無理
    由，應予駁回。兩造均陳明願供擔保請准宣告假執行及免為
    假執行，爰就原告勝訴部分，各酌定相當擔保金額准許之；
    至原告敗訴部分，其假執行之聲請已失所附麗，併予駁回。
四、又本件事證已臻明確，兩造其餘主張陳述及攻擊防禦方法，
    核與判決結果不生影響，爰不逐一論述，附此敘明。
五、據上論結，本件原告之訴為一部有理由，一部無理由，依民
    事訴訟法第79條、第85條第1項前段、第390條第2項、第392
    條，判決如主文。
中    華    民    國     95     年    12    月   12    日
                    民事第四庭    審判長法  官  王惠一
                                        法  官  林永茂
                                        法  官  蘇重信
上為正本係照原本作成。
兩造如對本判決上訴，須於判決送達後20日內向本院提出上訴狀
，未表明上訴理由者，應於上訴後20日內，向本院提出理由書（
須附繕本）。依法須繳納裁判費並應委任律師為訴訟代理人，始
得上訴。
中    華    民    國     95     年    12    月   12    日
                                        書記官  蕭奎璋
【附記】
民事訴訟法第466條之1：
(1)對於第二審判決上訴，上訴人應委任律師為訴訟代理人。但上
  訴人或其法定代理人具有律師資格者，不在此限。
(2)上訴人之配偶、三親等內之血親、二親等內之姻親，或上訴人
  為法人、中央或地方機關時，其所屬專任人員具有律師資格並
  經法院認為適當者，亦得為第三審訴訟代理人。
民事訴訟法第466條之2：
  上訴人無資力委任訴訟代理人者，得依訴訟救助之規定，聲請
  第三審法院為之選任律師為其訴訟代理人。
                                                   K


司法院資訊處製作；財團法人民間司法改革基金會備份。
